【裁判字號】    95,訴,1
【裁判日期】    950127
【裁判案由】    債務人異議之訴
【裁判全文】
臺灣臺東地方法院民事判決                 95年度訴字第1號
原      告  甲○○
訴訟代理人  乙○○
被      告  丙○○
訴訟代理人  李泰宏律師
上列當事人間請求債務人異議之訴事件，本院於民國95年1月19
日言詞辯論終結，判決如下：
    主  文
原告之訴駁回。
訴訟費用由原告負擔。
    事實及理由
一、原告起訴主張，執行名義確定之金額，係根據西元1998年3
    月22日兩造協議書第2條所示之金額。但該協議書第3條約定
    ，協議生效之日前原茶場所有債權、債務由雙方均攤。然自
    協議生效後，迄今尚未決算上開期間之損失金額，致雙方法
    確定應負多少利益或債務。又原確定判決，僅以西元1998年
    3月22日協議書第2條、第3條為判決唯一證據。惟該協議書
    第1條僅空稱：「被告已依約轉讓茶場股權及經營權」等語
    ，但並無茶場股權及經營權已依約轉讓之實據。因被告就此
    ，並未盡舉證之責，是其主張，自屬無據。至於該協議書第
    2、3條所示之內容，係第1條業已履行後，始可發生效用。
    因被告就茶場股權及經營權已依約轉讓，未盡舉證之責，故
    不發生該協議書第2、3條之效力。原確定判決即執行名義，
    以尚未發生履行效力之該協議書，為判決之認據，既經原告
    提起異議，自有妨礙債權人請求之事由。再者，有關西元20
    03年8月25日結算表，乃被告明知其積欠當地政府地租不付
    ，致茶場被沒收，竟以詐術，利用董事長身份，會同會計楊
    洪達、辦事員朱國民所製作。嗣用以佐證已履行上開協議書
    「已依約轉讓茶場股權及經營權」之證據。是被告獲勝訴確
    定執行名義，明確是使用偽造證據。其次，西元1996年4月1
    4日所書立之實收條據，亦為變造證據，目前尚在偵查中，
    雙方應負擔金額無法確定等語，為此，爰依強制執行法第14
    條第1項規定，聲明求為判決：本院94年度執字第6202號強
    制執行事件之強制執行程序應予撤銷。
二、被告則以：被告提起本件訴訟，無非以：(一)依協議書第三條
    約定原茶場所有債權、債務雙方均攤，惟以協議生效後，迄
    今被告尚未決算其主持期間之損失數字，致無法確定雙方應
    負多少利益或債務。(二)另有關實收條據之真偽，現由臺東地
    方法院檢察署偵查中等情為依據。惟查：(一)有關協議書第三
    條：「債權、債務均攤」之爭議，原判決中，業已詳予審究
    。(二)有關實收條據真偽乙節，乃係原告涉嫌偽造「實收條據
    」，並於原判決審理時，引為攻擊證據。嗣經被告查悉，向
    檢察官提起告訴，而原告該攻擊方法，於原確定判決中，亦
    不為法院所採信。依上所述，原告所主張事由，核與強制執
    行法第14條債務人異議之訴要件不合等語，資為抗辯，並聲
    明求為判決：原告之訴駁回。
三、本件被告即執行債權人係執本院93年度訴更字第1號民事判
    決書、臺灣高等法院花蓮分院94年度上易字第39號民事判決
    書及確定證明書各一份，向本院聲請94年度執字第6202號返
    還出資額強制執行事件，對原告即執行債務人之財產強制執
    行，目前強制執行程序尚未終結等情，業經本院調閱該執行
    卷宗查明屬實，復為兩造所不爭執，自堪信為真實。本件經
    兩造於民國95年1月19日言詞辯論期日協議、簡化爭點為，
    原告提起異議之訴是否有異議之訴事由存在？其提起異議之
    訴是否有理？本院爰依此而為審究。
四、按執行名義成立後，如有消滅或妨礙債權人請求之事由發生
    ，債務人得於強制執行程序終結前，向執行法院對債權人提
    起異議之訴。如以裁判為執行名義時，其為異議原因之事實
    發生在前訴訟言詞辯論終結後者，亦得主張之。強制執行法
    第14條第1項，固定有明文。惟按該條項規定之債務人異議
    之訴，須主張執行名義成立後，有消滅或妨礙債權人請求之
    事由發生，始得為之。所謂消滅債權人請求之事由，係指足
    以使執行名義之請求權及執行力消滅之原因事實，如清償、
    提存、抵銷、免除、混同、債權之讓與、債務之承擔、解除
    條件之成就、和解契約之成立，或類此之情形，始足當之。
    至所稱妨礙債權人請求之事由，則係指使依執行名義所命之
    給付，罹於不能行使之障礙而言（最高法院94年度臺上字第
    671號裁判意旨參照）。經查：
    (一)1.本件原告提起債務人異議之訴，所主張之事實及其爭執
        之證據，均係於原第一審言詞辯論終結期日即民國94年
        6月1日前，所發生之事實及已於該審所提出等情，業據
        原告於民國95年1月19日言詞辯論期日自認屬實（本審
        卷第45頁第9行、16行），復有本院93年度訴更字第1號
        民事判書在卷可參（本審卷第60頁以下），自堪信為真
        實。
      2.本院94年度執字第6202號強制執行事件之執行名義，係
        為本院93年度訴更字第1號民事判決書、臺灣高等法院
        花蓮分院94年度上易字第39號民事判決書及確定證明書
        等件，有如前述。至於前揭執行名義事實審最後言詞辯
        論期日為94年9月28日之事實，此觀該分院94年度上易
        字第39號判決書第一頁第八、九行自明。
      3.依上所述，原告所主張之事實，既均在94年6月1日以前
        ，核屬前訴訟事實審「最後言詞辯論之前」無訛。是揆
        之前揭法文之說明，原告提起本件債務人異議之訴，已
        核非有據。
    (二)本件原告提起債務人異議之訴，其所主張之事由，無非係
      指兩造於西元1998年3月22日所書立之協議書（本審卷第
      17頁），被告尚未履行該協議書第1條所示內容，且尚未
      依該協議書第3條所示，進行決算，復爭執有關西元2003
      年8月25日結算表（本審卷第18頁）、西元1996年4月14日
      所書立之實收條據（本審卷第19頁）等書證之真正。惟查
      ，原告上開所主張之事由，乃係對原確定判決有關事實之
      認定及證據之取捨而為指摘，此有前揭判決書在卷可稽。
      是該等事由，核非屬於「足以使執行名義之請求權及執行
      力消滅之原因事實，如清償、提存、抵銷、免除、混同、
      債權之讓與、債務之承擔、解除條件之成就、和解契約之
      成立，或類此之情形」，亦非該當「依執行名義所命之給
      付，罹於不能行使之障礙」自明。是原告所主張之事由，
      自非強制執行法第14條第1項所謂：「有消滅或妨礙債權
      人請求之事由」灼然。原告依此，提起債務人異議之訴，
      亦非有據，要無疑義。
五、從而，本件原告以前揭所主張之事由，依強制執行法第14條
    第1項規定，提起債務人異議之訴，請求撤銷本院94年度執
    字第6202號強制執行事件之強制執行程序，揆諸上揭說明，
    核屬無據，為無理由，應予駁回。
六、至於本件原告起訴，係以強制執行法第14條第1項為訴訟標
    的，提起債務人異議之訴，此經本院於言詞辯論期日向原告
    闡明後，由原告陳明綦詳（本審卷第45頁第第2行以下），
    並經原告於書狀中陳述明確（本審卷第15頁第2行），復觀
    原告訴之聲明內容自明，是有關於原告訴訟標的之陳述，應
    已明瞭。其次，原告本件訴之聲明，雖為：「本院94年度執
    字第6202號強制執行事件之強制執行程序應予撤銷。」，而
    非聲明：「被告就上開執行名義不得為強制執行。」等語。
    惟原告提起本件債務人異議之訴，其主張之事由既非屬：「
    有消滅或妨礙債權人請求之事由」，而該事由，亦非屬於前
    訴訟事實審最後言詞辯論以後所發生，而應為原告敗訴之判
    決，均見前述。是就原告聲明是否允當，自無庸再予以闡明
    。另原告於本院言詞辯論期日，具狀聲請本院命被告提出茶
    場經營權、股權移交證據、董事長職權移轉登記證據及前開
    實收條據之原本等證據（本審卷第51頁），核與本件判決結
    果無違或無涉，爰不贅予調查、論列，附此說明。
據上論結：本件原告之訴為無理由，依民事訴訟法第78條，判決
如主文。
中    華    民    國    95    年    1     月    27    日
                  民事庭        法  官  王漢章
以上正本係照原本作成
如對本判決上訴，須於判決送達後廿日內向本院提出上訴狀
中    華    民    國    95    年    2     月     3    日
                                書記官  張夜明


司法院資訊處製作；財團法人民間司法改革基金會備份。
